臺灣新北地方法院刑事判決
111年度金訴字第1575號
公  訴  人  臺灣新北地方檢察署檢察官
被      告  安亞梵



指定辯護人  本院公設辯護人湯明純  
被      告  胡志杰


                    （現在法務部矯正署臺北監獄臺北分監執行中）
上列被告因違反洗錢防制法等案件，經檢察官提起公訴（111年
度偵字第15356號），嗣因被告於本院準備程序中就被訴事實為
有罪之陳述，本院告知被告簡式審判程序之旨，並聽取當事人之
意見後，由本院合議庭裁定改由受命法官獨任行簡式審判程序，
判決如下：
    主  文
安亞梵犯三人以上共同冒用政府機關及公務員名義詐欺取財罪，
處有期徒刑貳年。
胡志杰犯三人以上共同冒用政府機關及公務員名義詐欺取財罪，
處有期徒刑貳年。
未扣案之安亞梵犯罪所得新臺幣壹萬肆仟元、胡志杰犯罪所得新
臺幣捌仟元均沒收，於全部或一部不能沒收或不宜執行沒收時，
追徵其價額。
    事  實
一、安亞梵、胡志杰及沈柏盛（通緝中）於民國110年10月、11月
    間，加入姓名、年籍不詳之人組成，以實施詐術為手段，具
    有持續性、牟利性之結構性組織詐欺集團（安亞梵、胡志杰參
    與犯罪組織犯行，另經檢察官偵查起訴，並先於本案繫屬於
    法院），由胡志杰、沈柏盛擔任面交車手，負責持偽造公文
    書交付詐欺被害人而行使，並向被害人收取詐欺款項；安亞
    梵則擔任收水手，負責向面交車手收取詐欺贓款，再將該等
    贓款轉交詐欺集團上游成員收受。安亞梵、胡志杰、沈柏盛
    遂與其餘姓名、年籍不詳之詐欺集團成年成員，共同意圖為
    自己不法之所有，基於行使偽造公文書、三人以上共同冒用
    政府機關及公務員名義詐欺取財及掩飾、隱匿詐欺犯罪所得
    去向、所在等犯意聯絡，先由該詐欺集團內不詳成員，於11
    0年11月3日13時31分許，撥打電話與王俊雄，先後冒稱係「
    臺北市刑大王天明警官」、「臺灣士林地方法院檢察署陳國
    安主任檢察官」，佯稱王俊雄涉及汽車恐嚇詐騙案件，資金
    可能遭凍結，需申請資金財產公證，並將金融機構帳戶內款
    項交付，以免除凍結帳戶云云，致王俊雄陷於錯誤，依指示
    提領款項，再前往新北市○○區○○街000巷0號前等候，該詐欺
    集團成員並先後指示胡志杰於同日14時23分許、沈柏盛於同
    日15時13分許，先後前往上開指定地點，接續向王俊雄各收
    取新臺幣（下同）80萬元、60萬元得手，胡志杰、沈柏盛於
    取款時，並分別將偽造之「臺灣士林地方法院檢察署政務科
    偵查卷宗」、「法務部行政執行假扣押處份命令」各1份公
    文書，交付王俊雄收受而行使之，用以取信王俊雄，足生損
    害於法務部行政執行署、臺灣士林地方檢察署等政府機關之
    公信力。胡志杰、沈柏盛復於同日17時、18時許，先後前往
    臺北市○○區○○路0段00號肯德基臺北承德餐廳，將其等所收
    得之上開詐欺贓款交付安亞梵，再由安亞梵依該詐欺集團成
    員之指示，將該等贓款持往附近之公共廁所，轉交本案詐欺
    集團上游成員收受，而以此等方式及掩飾、隱匿詐欺犯罪所
    得之去向、所在。嗣王俊雄驚覺有異，報警處理，經警循線
    查悉上情。　　
二、案經王俊雄訴由新北市政府警察局新莊分局報告臺灣新北地
    方檢察署檢察官偵查起訴。
    理  由
一、被告安亞梵、胡志杰所犯為死刑、無期徒刑、最輕本刑為3
    年以上有期徒刑以外之罪，其等於審理程序中就被訴事實為
    有罪之陳述，經本院告知簡式審判程序之旨，並聽取檢察官
    、被告安亞梵、胡志杰及辯護人之意見後，認為適宜進行簡
    式審判程序，依刑事訴訟法第273條之1第1項規定，裁定進
    行簡式審判程序，是依刑事訴訟法第273條之2，其證據調查
    ，自不受第159條第1項、第161條之2、第161條之3、第163
    條之1及第164條至第170條規定之限制，合先敘明。
二、上開犯罪事實，業據被告安亞梵（偵卷第7至12、113至117
    頁、院卷第73頁）、胡志杰（偵卷第19至24、97至99頁、院
    卷第73頁）於警詢、偵訊及本院審理中坦承不諱，核與證人
    即告訴人王俊雄於警詢中所證相符（偵卷第29至31頁），此
    外，復有反詐騙諮詢專線紀錄表（偵卷第33至35頁）、告訴
    人之元大商業銀行及臺灣中小企業銀行存簿及內頁影本（偵
    卷第37至43頁）各1份、監視器畫面截圖10張（偵卷第135至
    143頁）、偽造之「臺灣士林地方法院檢察署政務科偵查卷
    宗」、「法務部行政執行假扣押處份命令」文書各2份（偵
    卷第45至53頁）可佐，堪認被告安亞梵、胡志杰之自白均與
    事實相符，得以採信，是本案事證明確，其等犯行足以認定
    。
三、論罪科刑：
  ㈠罪名與正犯：
    核被告安亞梵、胡志杰所為，均係犯刑法第216條、第211條
    之行使偽造公文書罪、同法第339條之4第1項第1款、第2款
    之三人以上共同冒用政府機關及公務員名義詐欺取財罪、洗
    錢防制法第14條第1項之洗錢罪。被告安亞梵、胡志杰就上
    開犯行，與同案被告沈柏盛、其餘姓名、年籍不詳之詐欺集
    團成年成員，有犯意聯絡及行為分擔，為共同正犯。
  ㈡罪數：
    ⒈吸收關係：
      被告安亞梵、胡志杰及所屬詐欺集團偽造公文書後進而行
      使，其等偽造之低度行為應為行使之高度行為所吸收，不
      另論罪。⒉
　　⒉接續犯：
      被告安亞梵、胡志杰、同案被告沈柏盛所屬詐欺集團於事
      實欄所示時、地，參與詐欺告訴人之犯行，被告胡志杰及
      同案被告沈柏盛並依指示分別列印事實欄所載之偽造公文
      書，先後持之向告訴人取款，再交付被告安亞梵，其等係
      基於同一詐欺取財、行使偽造公文書、洗錢之目的，於密
      接之時間、地點實施，而各侵害同一法益，其等各行為之
      獨立性均極為薄弱，依一般社會健全觀念，難以強行分開
      ，皆應視為數個舉動之接續施行，合為包括之一行為予以
      評價，而以接續犯論以三人以上共同冒用政府機關及公務
      員名義詐欺取財罪、行使偽造公文書罪、洗錢罪各一罪。
    ⒊想像競合：
      按行為人犯特定數罪名，雖各罪之犯罪時、地，在自然意
      義上並非完全一致，然二者仍有部分合致，且犯罪目的單
      一，依一般社會通念，認應評價為一罪方符合刑罰公平原
      則，如予數罪併罰，反有過度處罰之疑，與人民法律感情
      亦未契合，是適度擴張一行為概念，認此情形為一行為觸
      犯數罪名之想像競合犯，方屬適當（最高法院97年度台上
      字第1880號、99年度台上字第5445號判決意旨參照）。查
      被告安亞梵、胡志杰、同案被告沈柏盛及其餘詐欺集團成
      員係於詐欺行為持續中，依詐欺集團之計畫，以偽造之公
      文書詐欺告訴人款項，並隱匿、掩飾犯罪所得之去向、所
      在，該等犯行雖在自然意義上非完全一致，然仍有部分合
      致，犯罪目的並屬單一，參諸上開說明，應認屬一行為而
      觸犯數罪名之想像競合犯，依刑法第55條之規定，均應從
      一重之三人以上共同冒用政府機關及公務員名義詐欺取財
      罪處斷。
　㈢量刑審酌：
    本院審酌被告2人年屬青壯，身心健全，竟不思循正當合法
    之方式謀財營生，反貪圖不法利益，加入詐欺集團，擔任車
    手及收水人員之工作，其等知悉詐欺集團以冒用公務員名義
    及行使偽造公文書之方式，自告訴人詐得款項，再上繳詐欺
    集團，嚴重侵害告訴人之財產法益，並影響政府機關之公信
    力，實有非是。再衡酌被告2人犯後坦承犯行，態度尚可，
    又尚未賠償告訴人之損失等情。並考量被告2人之犯罪所得
    ，暨斟酌其等犯罪之動機、目的、素行，暨被告安亞梵自稱
    高中肄業、家境小康，被告胡志杰自稱高職肄業、家境勉持
    之智識程度及生活狀況等一切情狀（偵卷第7、19頁、院卷
    第76頁），量處如主文所示之刑，以資儆懲。
四、沒收：
  ㈠犯罪所得：
　　⒈按犯罪所得，屬於犯罪行為人者，沒收之，但有特別規定
      者，依其規定；再按前2項之沒收，於全部或一部不能沒
      收或不宜執行沒收時，追徵其價額，刑法第38條之1第1項
      、第3項分別定有明文。又共同正犯之犯罪所得，沒收或
      追徵，應就各人所分得之數額分別為之；先前對共同正犯
      採連帶沒收犯罪所得之見解，已不再援用及供參考（最高
      法院104年第13次刑事庭會議決議意旨參照），此為最高
      法院近來一致之見解。所謂各人「所分得」，係指各人「
      對犯罪所得有事實上之處分權限」，法院應視具體個案之
      實際情形而為認定：倘若共同正犯各成員內部間，對於不
      法利得分配明確時，固應依各人實際分配所得沒收；然若
      共同正犯成員對不法所得並無處分權限，其他成員亦無事
      實上之共同處分權限者，自不予諭知沒收；至共同正犯各
      成員對於不法利得享有共同處分權限時，則應負共同沒收
      之責。至於上揭共同正犯各成員有無犯罪所得、所得數額
      ，係關於沒收、追繳或追徵標的犯罪所得範圍之認定，因
      非屬犯罪事實有無之認定，並不適用「嚴格證明法則」，
      無須證明至毫無合理懷疑之確信程度，應由事實審法院綜
      合卷證資料，依自由證明程序釋明其合理之依據以認定之
      （最高法院104年度台上字第3604號判決意旨參照）。
　　⒉經查，被告安亞梵係在上繳詐欺款項後，由詐欺集團其餘
      成員，以其上繳之詐欺款項1%計算，而另行交付其個人報
      酬；被告胡志杰則係以其向告訴人取得之款項1%計算其個
      人報酬，其報酬由被告安亞梵代為發放，其餘所領得之款
      項則交付被告安亞梵輾轉交付詐欺集團其餘成員等節，業
      據被告安亞梵於偵訊、本院審理中（偵卷第113至115頁、
      院卷第72頁）、被告胡志杰於本院審理中（院卷第73頁）
      供述明確，據此計算被告安亞梵、胡志杰於本案所獲報酬
      分別為1萬4,000元（計算式：140萬元×1%=1萬4,000元）
      、8,000元（計算式：80萬元×1%=8,000元），雖未扣案，
      仍應依刑法第38條之1第1項、第3項之規定，宣告沒收，
      於全部或一部不能沒收或不宜執行沒收時，追徵其價額。
      至檢察官雖請求對告訴人遭詐欺之140萬元款項宣告沒收
      ，惟被告安亞梵、胡志杰於本案犯行中所收受、提領之款
      項，因已悉數上繳詐欺集團上游成員，其等自無對該等款
      項之事實上處分權及所有權，揆諸上開說明，爰不予宣告
      沒收，併此指明。
  ㈡供犯罪所用之物：
　  偽造之「臺灣士林地方法院檢察署政務科偵查卷宗」、「法
    務部行政執行假扣押處份命令」各2份，均已交付告訴人持
    執，已非屬詐欺集團成員所有，爰不予宣告沒收。
據上論斷，應依刑事訴訟法第273條之1第1項、第284條之1、第2
99條第1項前段，洗錢防制法第2條第2款、第14條第1項、刑法第
11條前段、第28條、第216條、第211條、第339條之4第1項第1款
、第2款、第55條、第38條之1第1項前段、第3項，刑法施行法第
1條之1第1項，判決如主文。
本案經檢察官張勝傑偵查起訴，由檢察官顏汝羽到庭執行公訴。
中　　華　　民　　國　 111　　年　  11　　月　　24　　日
                  刑事第十四庭  法　官  王榆富
上列正本證明與原本無異。
如不服本判決，應於判決送達後20日內敘明上訴理由，向本院提
出上訴狀 (應附繕本) ，上訴於臺灣高等法院。其未敘述上訴理
由者，應於上訴期間屆滿後20日內向本院補提理由書「切勿逕送
上級法院」。
                                書記官  吳進安
中　　華　　民　　國　　111 　年　　11　　月　　25　　日
附錄本案論罪科刑法條：　　　　　　　　　
◎中華民國刑法第211條
　偽造、變造公文書，足以生損害於公眾或他人者，處1年以上7
  年以下有期徒刑。
◎中華民國刑法第216條
　行使第210條至第215條之文書者，依偽造、變造文書或登載不
  實事項或使登載不實事項之規定處斷。
◎中華民國刑法第339條之4
　犯第三百三十九條詐欺罪而有下列情形之一者，處1年以上7年
  以下有期徒刑，得併科1百萬元以下罰金：
　一、冒用政府機關或公務員名義犯之。
　二、三人以上共同犯之。
　三、以廣播電視、電子通訊、網際網路或其他媒體等傳播工具
      ，對公眾散布而犯之。
　前項之未遂犯罰之。
◎洗錢防制法第2條
　本法所稱洗錢，指下列行為：
　一、意圖掩飾或隱匿特定犯罪所得來源，或使他人逃避刑事追
      訴，而移轉或變更特定犯罪所得。
　二、掩飾或隱匿特定犯罪所得之本質、來源、去向、所在、所
      有權、處分權或其他權益者。
　三、收受、持有或使用他人之特定犯罪所得。
◎洗錢防制法第14條
　有第二條各款所列洗錢行為者，處7年以下有期徒刑，併科新
  臺幣5百萬元以下罰金。
　前項之未遂犯罰之。